臺灣新竹地方法院刑事判決　　　　　　　93年度交訴字第61號
公　訴　人　臺灣新竹地方法院檢察署檢察官
被　　　告　甲○○　男　21歲.
選任辯護人　廖威淵律師
上列被告因過失致死等案件，經檢察官提起公訴（93年度偵字第
5199號），經本院改依簡式審判程序判決如下：
    主  文
甲○○服用酒類，不能安全駕駛動力交通工具而駕駛，處有期徒
刑月；又因過失致人於死，處有期徒刑拾月，應執行有期徒刑
壹年，緩刑年，緩刑期內付保護管束。
    事實及理由
壹、構成犯罪事實：
    甲○○明知服用酒類後，將使其駕駛車輛時之注意力減低、
    反應能力變慢，而危及其他用路人之行車往來安全，以及同
    車乘客之生命、身體完整性亦將遭受威脅，竟於民國93年7
    月20日下午某時許，在新竹縣橫山鄉內灣某便利商店購買啤
    酒飲用，致不能安全駕駛動力交通工具之狀態，旋駕駛車牌
    號碼V2─4428號自用小客車，沿省道台3 線公路由南往北（
    即由橫山鄉往關西鎮）方向行駛欲返回桃園縣住處，於同日
    下午5 時35分許，行經新竹縣橫山鄉沙坑村台3 線64.9公里
    處時，原應注意汽車駕駛人駕駛汽車，應遵守道路交通標誌
    之指示，行車速度應依規定，且於汽車行駛時，駕駛人應注
    意車前狀況，並隨時採取必要之安全措施，以避免危險之發
    生，而依當時之天候晴、日間自然光線、路面乾燥、無缺陷
    、亦無障礙物之柏油路面，且視距良好等情，又無不能注意
    之情事，詎甲○○疏未注意該路段速限為50公里，貿然以時
    速約7 、80公里之速度超速行駛，復因其酒後注意力減低、
    反應能力變慢，而已達不能安全駕駛情狀，加以並未警戒車
    前動態，於見到路旁有一隻狗衝入上開路段時，反應煞車不
    及，致車輛失控而衝撞路邊電線桿，造成乘坐在自小客車內
    之乘客沈雲浩因胸部鈍力損傷，經送醫後，於同日晚上8 時
    40 分 許傷重不治死亡；乘客邱和聖受有胸腹部鈍力損傷，
    經送醫後，於同日晚上9 時50分許因低血容性休克不治死亡
    ；乘客丁○○因頭部外傷導致顱內出血，經送醫後，延至同
    年8 月4 日凌晨零時56分許不治死亡；乘客吳上銘則受有輕
    傷（過失傷害部分未據告訴）。甲○○於肇事後，於犯罪未
    被有偵查犯罪職權之機關或公務人員發覺前留在現場等候，
    待新竹縣警察局橫山分局交通組車禍處理小組專責警員己○○抵達車禍現場，尚未確切懷疑係甲○○肇事之際，自首坦
    承肇事，同時願意接受裁判，並於同日下午6 時30分，經警
    以酒精測定器測試甲○○呼氣所含酒精濃度值達0.33MG/L（
    即每公升0.33毫克），且觀察甲○○有腳部不穩、手腳顫抖
    及意識模糊，注意力無法集中等情狀。
貳、程序方面：
    本件被告所犯過失致死等罪，非死刑、無期徒刑、最輕本刑
    為3 年以上有期徒刑之罪，或高等法院管轄第一審之案件，
    被告於本院準備程序進行中，就被訴事實為有罪之陳述，經
    本院合議庭認合於新修正刑事訴訟法第273 條之1 第1 項之
    規定，裁定進行簡式審判程序，此合先敘明。
、認定犯罪事實所根據的證據及理由：
（一）被告甲○○於警局詢問時、檢察官偵查中、本院準備程序
      及簡式審判程序訊問時之自白。
（二）告訴人即被害人邱和聖之父丙○○、被害人沈雲浩之父乙○○在警詢時及偵查中之指述。
（三）證人即被害人丁○○之母戊○○於警詢時及偵查中之證述
      。
（四）證人即肇事車輛內乘客吳上銘於警詢時之證述。
（五）證人即在肇事現場處理之警員己○○於本院簡式審判程序
      訊問時之證述。
（六）新竹縣警察局橫山分局道路交通事故現場圖及調查報告表
      (一)、(二)、酒精測定紀錄表、刑法第185 條之3 案件測試觀
      察紀錄表、新竹縣警察局舉發違反道路交通管理事件通知
      單及現場暨車損照片15幀等影本在卷可證。
（七）沈雲浩之行政院國軍退除役官兵輔導委員會竹東榮民醫院
      診斷證明書、臺灣新竹地方法院檢察署檢察官勘驗筆錄、
      竹檢雲甲字第0001494 號相驗屍體證明書、相驗屍體照片
      8 幀及驗斷書等影本附卷可查。
（八）邱和聖之行政院衛生署竹東醫院診斷證明書、病歷資料、
      東元綜合醫院診斷證明書、臺灣新竹地方法院檢察署檢察
      官勘驗筆錄、竹檢雲甲字第0001495 號相驗屍體證明書、
      相驗屍體照片14幀、複驗照片24幀及驗斷書等影本附卷可
      憑。
（九）丁○○之臺灣桃園地方法院檢察署檢察官勘驗筆錄、相驗
      屍體證明書及驗斷書等影本在卷可查。
（十）又查酒精檢測對於酒精濃度呼氣已達每公升0.25至0.50毫
      克時，其臨床症狀為肌肉無法共濟協調，駕駛危險性升高
      ，感覺機能異常；酒精濃度呼氣達每公升0.238 至0.476
      毫克時，其症狀為興奮，或鎮靜，肌肉協調能力受損，反
      應遲鈍，應認已達不能安全駕駛之標準，有卷附之無酒精
      耐受性個體血中酒精濃度及臨床症狀的關係表、有關酒精
      在血液內的濃度及其對人的影響（引自駱宜安所著刑事鑑
      識學第392項）各一份足憑。被告為警查獲時，經檢測酒
      精濃度達每公升0.33毫克，有酒精濃度檢測單在卷可資佐
      證，參酌上述資料，以及被告駕駛車輛確因撞及路邊電線
      桿而造成被害人沈雲浩、邱和盛及丁○○死亡之情，亦為
      被告所承認，是以被告因酒後致注意力減低、反應能力變
      慢，顯已具有不能安全駕駛動力交通工具之危險性，應認
      被告已達不能安全駕駛之標準。
肆、論罪科刑的理由：
一、被告甲○○所為，係犯刑法第185 條之3 之服用酒類不能安
    全駕駛動力交通工具而駕駛罪，及同法第276 條第1 項之過
    失致死罪。
二、想像競合犯：被告以一過失行為造成被害人邱和聖、沈雲浩
    及丁○○三人死亡，係觸犯3 個過失致死罪，應依想像競合
    犯之規定，從一過失致死罪處斷。
三、數罪併罰：被告所犯前開2 罪，犯意各別、行為互殊，罪名
    亦不相同，應予以分別論罪，合併處罰之。
四、刑罰加重事由：按汽車駕駛人，酒醉駕車，因而致人死亡，
    依法應負刑事責任者，加重其刑至2 分之1 ，道路交通管理
    處罰條例第86條第1 項定有明文。被告為汽車駕駛人，酒醉
    駕車，因而致被害人3 人死亡，係依法應負過失致人於死罪
    刑事責任者，即應予加重其刑至2 分之1 。
五、刑罰減輕事由（自首）：又被告於肇事後在犯罪未被有偵查
    犯罪職權之機關或公務員發覺前，即向前往現場處理尚不知
    何人肇事之警員己○○坦承其為肇事人，並接受偵訊，此業
    經被告供明在卷，並經證人己○○於本院訊問時證述屬實，
    復有新竹縣警察局道路交通事故肇事人自首情形紀錄表一紙
    附卷可憑，被告對於未發覺之犯罪自首而接受裁判，應依法
    減輕其刑，並依法先加後減之。
六、科刑：
（一）主刑：審酌被告於服用酒類不能安全駕駛動力交通工具之
      情形下，竟駕駛動力交通工具，無視車上乘客及其他道路
      使用人之安危，又未注意遵守道路交通安全規則，而超速
      行駛，復未注意車前狀況而失控撞擊路邊電線桿，致車內
      年僅16至18歲之被害人3 人喪失生命，過失程度非輕，所
      造成之損害極為重大且無法彌補，及其呼氣酒精濃度測試
      值為每公升0.33毫克，惟念及被告素行良好，有臺灣高等
      法院被告全國前案紀錄表及臺灣新竹地方法院檢察署刑案
      資料查註紀錄表各1 份可參，肇事後自首坦承全部犯行，
      與被害人等係朋友關係，一同出遊釀成悲劇，況與被害人
      丁○○家屬於偵查中即已達成民事調解，並如數賠償完畢
      ，有桃園縣大溪鎮調解委員會調解筆錄及收據各1 紙在卷
      可查；亦與被害人邱和聖及沈雲浩之家屬於本院審理時分
      別達成民事調解，並如數賠償完畢，亦有本院民事庭94年
      度竹調字第3 號調解筆錄附卷，足見被告犯後態度良好，
      確有悔意及履行民事調解之誠意等一切情狀，分別量處如
      主文所示之刑，並定其應執行之刑。
（二）緩刑及保護管束：
  １、緩刑：被告前未曾受有期徒刑以上刑之宣告，有前述臺灣
      高等法院被告全國前案紀錄表及臺灣新竹地方法院檢察署
      刑案資料查註紀錄表各1 份在卷可查，且如前述，被告於
      犯罪後業已支付被害人家屬賠償之數額，經此教訓，當知
      所警惕，是本院認本判決所宣告之刑，以暫不執行為宜，
      爰併予宣告緩刑三年。
  ２、保護管束：再因被告係酒後不能安全駕駛而駕車，並因而
      肇事致人死亡，而近年政府行政部門迭經透過傳播媒體大
      力宣導酒醉後不得開車之政令及法律知識，傳播媒體更時
      時透過影像、文字描繪傳達出因酒醉後駕車所造成之用路
      人受傷、死亡及損害公共設施等情形，被告為一成年人且
      受有高職教育程度為有相當智識經驗之人，當能知曉酒醉
      後駕車對所有用路人之安全有相當程度之危險性，為使其
      習得正確之法律概念並遏止被告仍有酒醉後駕車之可能，
      及時刻記取酒醉後駕車係不法之行為，是就被告於緩刑期
      內，併予宣付保護管束，加強監督，以收緩刑之效。
伍、適用法律依據：
一、程序法方面：依刑事訴訟法第273 條之1 第1 項、第299 條
    第1 項前段。
二、實體法方面：道路交通管理處罰條例第86條第1 項，刑法第
    185 條之3 、第276 條第1 項、第55條前段、第51條第5 款
    、第62條前段、第74條第1 款、第93條第1 項，罰金罰鍰提
    高標準條例第1 條前段，判決如主文。
本案經檢察官鍾曉亞到庭執行職務。
中　　華　　民　　國　　94　　年　　2 　　月　　25　　日
                  交通法庭法  官  馮俊郎
以上正本證明與原本無異。
如不服本判決，應於判決送達後十日內向本院提出上訴狀（應附
繕本），上訴於臺灣高等法院。
中　　華　　民　　國　　94　　年　　3 　　月　　2 　　日
                          書記官  鄧雪怡
附錄本案論罪科刑法條全文：
刑法第185條之3：
服用毒品、麻醉藥品、酒類或其他相類之物，不能安全駕駛動力
交通工具而駕駛者，處1年以下有期徒刑、拘役或3萬元以下罰
金。
刑法第276條第1項：
因過失致人於死者，處2年以下有期徒刑、拘役或2千元以下罰
金。
